最高法院民事裁定　　　　　　　九十六年度台聲字第七八四號
聲　請　人　甲○○
　　　　　　　　　　5樓
　　　　　　乙○○
　　　　　　丙○○
　　　　　　丁○○
共　　　同
訴訟代理人　吳啟豪律師
上列聲請人因與相對人有限責任基隆第一信用合作社間請求給付
借款事件，對於中華民國九十六年五月二十五日本院裁定（九十
六年度台上字第一一八二號），聲請再審，本院裁定如下：
    主  文
聲請駁回。
聲請訴訟費用由聲請人負擔。
    理  由
本件聲請人對於本院九十六年度台上字第一一八二號確定裁定（
下稱原確定裁定）以有民事訴訟法第四百九十六條第一項第一款
規定之情形，聲請再審，係以：伊於前程序第三審上訴時曾主張
相對人於前程序第二審自動提出之借據原本黏附有相對人印製之
增補契約，並經主債務人即聲請人丁○○（下稱丁○○）與連帶
保證人即聲請人乙○○（下稱乙○○）及訴外人張淑惠（下稱張
淑惠）等三人親自到場蓋用騎縫章，且其上有「茲蒙貴社同意」
之文字，足見相對人係於同意丁○○延期一年清償後，始將黏附
於原借據原本之增補契約交由丁○○簽章（見第二審卷九十六年
一月二十四日言詞辯論意旨狀第貳、、肆、柒、拾點之記載
）。此項防禦方法未為前程序第二審於判決理由項下記載其意見
，顯有判決不備理由之違法，已符合民事訴訟法第四百七十條第
二項第一款、第二款規定，乃原確定裁定竟謂聲請人之第三審上
訴理由狀就前程序第二審判決此已為之論斷泛言未論斷，自屬違
背民事訴訟法四百六十九條第六款及第四百七十條第二項第一款
、第二款等規定。又伊於前程序係以民事訴訟法第四百六十九條
第六款提起第三審上訴，僅須表明同法第四百七十條第二項第一
款、第二款所定事項即可，乃原確定裁定認伊係依同法第四百六
十九條之一第一項提起第三審上訴，另須符合同條第二項規定及
同法第四百七十條第二項第三款規定，於法亦有未合。依本院二
十九年上字第八四二號、六十年台再字第一七○號、七十一年台
再字第二一○號等判例意旨所示，原裁定適用法規顯有錯誤云云
，為其論據。
查前程序第二審判決理由項下業已記載：依相對人提出延期清償
協議之增補契約書影本觀之，該契約書上雖有張淑惠及丁○○、
乙○○之簽名蓋章，然僅首行填有丁○○之名，就有關延期清償
之債務餘額、清償期限、利率等重要事項均未有填載，亦無完成
協議日期之記載，顯見兩造就系爭借貸並未達成延期清償之協議
。又丁○○提出之協議申請書僅請求減免違約金，並未申請減免
保證人之責任，相對人豈可能在未經貸款人申請之情況下，自行
減少保證條件？聲請人之主張顯違反銀行業者放款之常規，參以
相對人之借款延滯或逾期放款和解暨協議批覆書上，授信人員之
審查意見第二點提及保證人丙○○，足認相對人抗辯展期契約必
須丁○○擔任借款人，張淑惠、丙○○、乙○○、甲○○皆必須
再擔任連帶保證人，此條件成立後，方能完成展期契約之基本要
件，而丙○○、甲○○因未完成對保手續，增補契約因雙方意思
表示不一致而無法成立，足證兩造並未就展期清償達成協議。至
於相對人是否已將增補契約書黏貼於借據原本，因相對人並不否
認丁○○提出展期一年之申請，相對人先為預備動作，與兩造是
否就展期清償意思表示達成一致無關等詞，因而為聲請人不利之
判斷。而聲請人於前程序第三審上訴時所提上開理由俱屬就前程
序第二審判決取捨證據、認定事實及解釋契約之職權行使，指摘
其為不當，並就其已論斷者，泛言未論斷，而未表明該判決所違
背之法令及其具體內容，暨依訴訟資料合於該違背法令之具體事
實，難認已合法表明上訴理由，原確定裁定因而認其上訴為不合
法，經核並無適用法規顯有錯誤之情形。至原確定裁定引述若依
民事訴訟法第四百六十九條之一規定提起第三審上訴，依同法第
四百七十條二項第三款規定，必須具體敘述為從事法之續造、確
保裁判之一致性或其他所涉及之法律見解具有原則上重要性云云
，尚不得據以認為原確定裁定適用法規顯有錯誤。本件再審之聲
請，非有理由。
據上論結，本件再審之聲請為無理由。依民事訴訟法第九十五條
、第七十八條，裁定如主文。
中　　華　　民　　國　九十六　年　　十　　月   十九   日
                      最高法院民事第二庭
                          審判長法官  吳　正　一
                                法官  劉　福　聲
                                法官  阮　富　枝
                                法官  顏　南　全
                                法官  鄭　傑　夫
      本件正本證明與原本無異
                                      書  記  官
中　　華　　民　　國　九十六　年   十一   月　  一    日
                                                   ｍ
